【裁判字號】    97,上易,901
【裁判日期】    970702
【裁判案由】    傷害
【裁判全文】
臺灣高等法院臺中分院刑事判決         97年度上易字第901號
上  訴  人  臺灣彰化地方法院檢察署檢察官
上  訴  人
即  被  告  丙○○
            乙○○
前二人共同
選任辯護人  張益隆  律師
上列上訴人因被告等傷害案件，不服臺灣彰化地方法院96年度易
字第1632號中華民國97年3月17日第一審判決（起訴案號：臺灣
彰化地方法院檢察署96年度偵字第8824號），提起上訴，本院判
決如下：
    主  文
原判決撤銷。
丙○○共同傷害人之身體，累犯，處有期徒刑參月，如易科罰金
，以新臺幣壹仟元折算壹日。
乙○○共同傷害人之身體，處有期徒刑柒月。緩刑參年，緩刑期
內付保護管束，並應依附件和解筆錄所示內容履行約定。
    事  實
一、丙○○前於民國九十一年四月二十五日，因竊盜案件，經臺
    灣嘉義地方法院以九十年度易字第七三四號判決判處有期徒
    刑四月確定，入監執行後，於九十二年二月二十三日執行完
    畢。又丙○○與乙○○為兄弟，甲○○、丁○○則係二人之
    舅舅與舅母，彼此間具有家庭暴力防治法第三條第四款四親
    等內旁系血親、旁系姻親之家庭成員關係。丙○○、乙○○
    因其母親與甲○○間為遺產繼承之事互生嫌隙，因而心生不
    滿，竟共同基於傷害他人身體之犯意聯絡與行為分擔，於九
    十六年八月二十八日二十三時三十分許，自台中市住處，騎
    乘機車，攜帶雞蛋，前往甲○○、丁○○位於彰化縣埔心鄉
    ○○村○○路三十八號住處，待甲○○、丁○○開門後，即
    朝大門內丟擲雞蛋，因而相互拉扯，乙○○即持路邊所拾之
    磚塊砸向甲○○及丁○○，丁○○及時躲開，而甲○○因閃
    避不及，左前額部遭磚塊砸傷，當場血流如注，其後，丙○○、乙○○又分持鋁棒及木棒毆打甲○○右小腿及後腦杓等
    部位，致使甲○○因而受有前額三Ｘ零點五公分撕裂傷、頭
    部五Ｘ五公分血腫、右小腿二Ｘ零點五公分撕裂傷及右側脛
    骨遠端骨折等傷害；而丁○○見其夫甲○○受傷倒地，欲上
    前扶持，復遭丙○○、乙○○以所持之棍棒毆打腹部及手腳
    ，致使丁○○受有腹壁挫傷瘀血擦傷、兩肘挫傷腫脹、左大
    腿擦傷及瘀血等傷害。
二、案經甲○○、丁○○訴由彰化縣警察局溪湖分局報告臺灣彰
    化地方法院檢察署檢察官偵查起訴。
    理  由
一、按被告以外之人於審判外之言詞或書面陳述，除法律有規定
    者外，不得作為證據。被告以外之人於偵查中向檢察官所為
    之陳述，除顯有不可信之情況者外，得為證據。刑事訴訟法
    第一百五十九條第一項、第一百五十九條之一第二項分別定
    有明文。證人即告訴人甲○○、丁○○於偵查中向檢察官所
    為證述，雖係被告以外之人於審判外之言詞陳述，為傳聞證
    據，然其等於偵查中向檢察官所為證述，均經具結，且本院
    審酌該等言詞陳述均係出於證人自由意識下所為之陳述，其
    等於偵查中之證詞，亦無顯有不可信之情況，依刑事訴訟法
    第一百五十九條之一第二項規定，均得採為證據，合先敘明
    。
二、訊據被告丙○○、乙○○固坦承渠母親與告訴人甲○○間確
    因財產上之爭執而起糾紛，且渠等於上揭時、地並曾攜帶雞
    蛋前往告訴人甲○○上開住處丟擲，被告乙○○並坦認曾與
    告訴人甲○○互毆及以磚塊砸向告訴人甲○○使其頭部受傷
    等情，惟均矢口否認有何傷害告訴人丁○○之犯行，被告丙○○並否認曾出手傷害告訴人甲○○，辯稱：渠等並未攜帶
    任何棍棒，只帶雞蛋，又其弟乙○○與甲○○互毆，但伊並
    未出手云云，被告乙○○則辯稱：伊並未帶任何東西過去，
    其是用磚塊丟甲○○，使他頭部受傷，但甲○○的腳以前就
    已受傷云云。
三、本院查：
  (一)上開事實業據證人即告訴人甲○○、丁○○於檢察官偵訊時
    證述綦詳，互核相符，且有現場照片六幀及行政院衛生署彰
    化醫院驗傷診斷書二紙附卷可稽，復有現場所查扣沾有血跡
    之磚塊三塊可佐。
  (二)參酌原審法院向行政院衛生署彰化醫院函調之告訴人就診病
    歷，明確記載告訴人甲○○確於九十六年八月二十八日二十
    三時五十六分許由家人即告訴人丁○○陪同前往該院急診，
    體檢前發現其全身血跡，診斷後發現受有臉、頭皮及頸之挫
    傷（眼除外）、小腿挫傷、臉部開放性傷口、膝、腿（大腿
    除外）及足踝開放性傷口、脛骨上端開放性骨折，隨即進行
    急診及住院治療，另告訴人丁○○於九十六年八月二十九日
    零時三十六分許進行急診，診斷後發現受有臉、頭皮及頸部
    挫傷、肘挫傷、髖及大腿開放性傷口等情，顯見告訴人於與
    被告等發生爭執後，確受有相當之傷害，且觀諸告訴人所受
    傷勢暨急診病歷所附照片，應係遭人持鈍器所傷，絕非徒手
    毆打所致，則由該等病歷資料，尤可印證告訴人上揭指訴自
    非虛妄。
  (三)被告丙○○雖以未出手等情置辯，然查：被告等之母與告訴
    人等因遺產繼承問題已生怨隙於前，被告等2人於夜半時分
    ，攜帶雞蛋騎駛機車雙載，不辭辛苦自台中市住處前往告訴
    人位於彰化縣埔心鄉之住處，並由丙○○開始向告訴人等之
    住處丟擲雞蛋，其等有尋釁之意甚明，就本件傷害行為顯有
    犯意之聯絡，益見告訴人指訴被告丙○○亦有參與犯行堪以
    採信。證人即被告乙○○於本院審理時所證，被告丙○○未
    出手云云，應係迴護之詞，不足採信。至被告等行凶所使用
    之木棒及鋁棒是否確為被告等所攜帶一節，除告訴人等上開
    指訴外，並無其他證據足資證明，參以被告等如攜帶上開木
    棒或鋁棒，又何需自案發現場另行撿拾磚塊行凶，是此部分
    ，尚乏積極證據證明。
    綜合上述，被告等上開辯詞，除彼等未攜帶木棒及鋁棒部分
    外，均屬係卸責之詞，當不足採信。從而，本案事證明確，
    被告傷害犯行堪以認定，應予依法論科。
四、核被告二人所為，均係犯刑法第二百七十七條第一項之普通
    傷害罪。又按家庭暴力防治法所稱家庭暴力，係謂家庭成員
    間實施身體或精神上不法侵害之行為；而家庭暴力罪，則謂
    家庭成員間故意實施家庭暴力行為而成立其他法律所規定之
    犯罪，家庭暴力防治法第二條第一、二款定有明文。查本件
    被告與告訴人為四親等內旁系血親及旁系姻親關係，為家庭
    暴力防治法第三條第四款所列之家庭成員關係，是被告上開
    對告訴人為身體之不法侵害，核屬家庭暴力防治法第二條第
    二款所稱之家庭暴力罪。被告二人間有犯意之聯絡與行為之
    分擔，為共同正犯。又被告等以一傷害行為，同時傷害告訴
    人甲○○及丁○○，為想像競合犯，依刑法第五十五條之規
    定，應以一罪論。再被告丙○○前於九十一年四月二十五日
    ，曾因竊盜案件，經臺灣嘉義地方法院以九十年度易字第七
    三四號判決判處有期徒刑四月確定，入監執行後，於九十二
    年二月二十三日執行完畢，此有臺灣彰化地方法院檢察署刑
    案資料查註紀錄表及臺灣高等法院被告前案紀錄表等附卷可
    憑，其受此有期徒刑執行完畢後，五年以內再故意犯本件有
    期徒刑以上之罪，應依累犯規定加重其刑。
五、查，被告二人因前開繼承紛爭，三更半夜攜帶雞蛋至告訴人
    住處尋釁，並以磚塊及棍棒傷害告訴人等，致甲○○因而受
    有前額三Ｘ零點五公分撕裂傷、頭部五Ｘ五公分血腫、右小
    腿二Ｘ零點五公分撕裂傷及右側脛骨遠端骨折等傷害；丁○○受有腹壁挫傷瘀血擦傷、兩肘挫傷腫脹、左大腿擦傷及瘀
    血等傷害，參以卷附現場相片之血跡斑斑，足見本件傷害情
    節重大。原審予以論罪科刑固非無見，惟原判決：誤認被告
    乙○○係屬累犯；乙○○部分，量刑過輕；丙○○部分及未
    及審酌被告等已與告訴人等達成和解尚有未洽。被告丙○○
    上訴意旨否認犯罪固不足取，已見前述，被告乙○○就累犯
    認定錯誤及檢察官上訴認量刑過輕均屬有據，原判決既有上
    開瑕疵，應撤銷改判。爰審酌上情，被告等因其等母親與告
    訴人間繼承財產糾紛即對告訴人傷害之犯罪動機、行使之傷
    害手段、被告丙○○傷害情節較輕、被告等已與告訴人等達
    成和解暨其等犯罪後否認犯行等一切情狀，分別量處如主文
    所示之刑，並就被告丙○○部分諭知易科罰金之折算標準。
    復查，被告乙○○未曾因故意犯罪而受有期徒刑以上刑之宣
    告，有臺灣高等法院被告前案紀錄表附卷可查，被告乙○○
    既已於本院審理期間與告訴人等達成和解，其內容詳如附件
    和解筆錄所示，經此教訓，當知警惕，應無再犯之虞，爰併
    宣告緩刑三年，並依家庭暴力防治法第三十八條第一項規定
    於緩刑期內付保護管束。本院斟酌全案情節，命被告乙○○
    依附件和解筆錄所示內容，履行和解約定，被告乙○○如有
    違反且情節重大者，依刑法第七十五條之一第一項第四款之
    規定，撤銷緩刑宣告，執行宣告刑。扣案之磚塊三塊，雖係
    被告等用以行兇之物，然被告陳稱均係現場所拾，顯不符沒
    收之規定；另被告等用以傷害告訴人之鋁棒及木棒，均未扣
    案，且亦無證據證明是否均屬被告所有，當無從為沒收之宣
    告，附此敘明。
六、據上論結，應依刑事訴訟法第三百六十九條第一項前段、第
    三百六十四條、第二百九十九條第一項前段，刑法第二十八
    條、第二百七十七條第一項、第五十五條、第四十七條第一
    項、第四十一條第一項前段、第七十四條第一項第一款、第
    二項第三款、第三項，家庭暴力防治法笫三十八條第一項，
    罰金罰鍰提高標準條例第一條前段，判決如主文。
本案經檢察官戊○○到庭執行職務。
中    華    民    國    97    年    7    月    2     日
            刑事第四庭    審判長法  官  洪  耀  宗
                                法  官  江  德  千
                                法  官  劉  登  俊
上列正本證明與原本無異。
不得上訴。
                                書記官  粘  銘  環
中    華    民    國    97    年    7     月    2     日


司法院資訊處製作；財團法人民間司法改革基金會備份。
